臺灣桃園地方法院小額民事判決
111年度壢小字第848號
原      告  徐強    
被      告  石采沄  


上列當事人間請求損害賠償事件，原告就本院110年度壢原簡字
第99號刑事案件提起附帶民事訴訟（111年度壢交原簡附民字第1
號），業經本院刑事庭裁定移送前來，本院於民國111年9月14日
言詞辯論終結，判決如下：
    主    文
被告應給付原告新臺幣3萬1,640元，及自民國111年2月1日起至
清償日止，按年息百分之5計算之利息。
原告其餘之訴駁回。
本判決原告勝訴部分得假執行。但被告如以新臺幣3萬1,640元為
原告預供擔保後，得免為假執行。
    事實及理由
壹、程序部分：
    被告甲○○經合法通知，無正當理由而未於言詞辯論期日到場
    ，且核無民事訴訟法第386條所列各款情形，爰依民事訴訟
    法第436條之23、第436條第2項、第385條第1項前段之規定
    ，依原告乙○之聲請（見本院卷第23頁背面），由其一造辯
    論而為判決。
貳、實體部分：
一、原告主張：被告於民國110年2月14日下午5時35分許，在桃
    園市桃園區大林路後火車站出口，因細故與原告發生糾紛，
    被告見原告拿起手機攝影，竟以手揮向原告手機，手機因而
    掉落地面，造成手機正、背面玻璃貼損壞；嗣被告又出手抓
    、打原告，造成原告受有腦震盪、臉部挫擦傷及右手擦傷等
    傷害（下稱系爭傷害），而原告因被告前開毀損及傷害行為
    ，支出急診、交通、手機維修等費用1,640元，又兩造糾紛
    發生前即110年2月12日原告方完成頸椎體置換骨融合手術，
    因被告之傷害行為致迄今未痊癒，預計尚需以物理治療復健
    並服藥一年，就此部分請求醫療費用3萬元，另原告復因系
    爭傷害精神痛苦不已，被告另應賠償慰撫金3萬元，上開損
    害金額合計6萬1,640元，爰依民法侵權行為之法律關係，提
    起本件訴訟。並聲明：㈠被告應給付原告6萬1,640元，及自
    起訴狀繕本送達翌日起至清償日止，按年息百分之5計算之
    利息。㈡請依職權宣告假執行。
二、被告經合法通知，未於言詞辯論期日到場，惟於111年3月1
    日具狀陳述：當日被告是受到原告言語性騷擾，回應原告後
    ，原告便作勢攻擊並持手機往被告方向拍攝，且稱要拍照存
    證檢舉，二人進而發生口角爭執，原告手機因而未拿穩自行
    掉落，隨後原告又拉扯被告外套並以雙腳夾住被告稱「今天
    不讓你走」等語，是原告以前開行為限制被告行動在先，被
    告係基於防禦意思，為掙脫原告施加之束縛避免身體受其攻
    擊予以反擊，屬正當防衛。由原告受傷程度輕微可知，應是
    原告攻擊被告時自己不慎所致，縱使被告應負賠償責任，因
    兩造口角與肢體衝突均是由原告挑起，原告應亦有過失，且
    應負較重之責任，原告請求金額應依責任比例扣除。再者，
    原告請求復健費用及自費口服用藥等將來醫療費用3萬元部
    分，實與被告無關。精神慰撫金3萬元部分，被告為低收入
    戶，經濟拮据，目前待業中，前開金額超過被告所能負荷等
    語，資為抗辯。並聲明：㈠原告之訴駁回。㈡如受不利判決，
    被告願供擔保，請准宣告免予假執行。
三、本院得心證之理由：
　㈠按因故意或過失，不法侵害他人之權利者，負損害賠償責任
    ；不法侵害他人之身體或健康者，對於被害人因此喪失或減
    少勞動能力，或增加生活上之需要時，應負損害賠償責任；
    不法侵害他人之身體、健康、名譽或自由者，被害人雖非財
    產上之損害，亦得請求賠償相當之金額，民法第184條第1項
    前段、第193條第1項、第195條第1項分別定有明文。經查，
    被告於上開時地以手揮向原告手機、抓打原告，致原告手機
    正、背面玻璃貼損壞不堪用且受有系爭傷害等情，有沙爾德
    聖保祿修女會醫療財團法人聖保祿醫院（下稱聖保祿醫院）
    診斷證明書、急診費用收據、神腦國際電子發票證明聯、信
    用卡簽單、大昱交通有限公司寄行車車資收據附卷可參（見
    本院附民卷第9頁），並經本院依職權調閱前開刑事案件卷
    宗，依卷內事證認定上開事實無誤，堪信為真實。是被告故
    意侵害原告之財產權、身體及健康法益，構成侵權行為，自
    應負損害賠償責任。
　㈡茲就原告請求之各項損害賠償，審核如下：
  ⒈醫療、交通及手機維修費用：
　⑴原告主張因被告抓打原告之傷害行為，支出急診費用630元及
    交通費用420元等節，有前開診斷證明書、急診費用收據、
    信用卡簽單、計程車車資收據等件為證，原告另請求被告給
    付手機維修費用590元，則有神腦國際電子發票證明聯在卷
    可憑。上開醫療費用金額及診治療程均屬原告治療系爭傷害
    所必要，且核以搭乘計程車日期亦與上開診斷證明書及醫療
    費用收據開立日期均屬相符，且此部分請求均為被告所不爭
    執，堪信原告確有搭乘計程車至聖保祿醫院就診及維修手機
    之事實，原告請求被告給付上開醫療、交通及手機維修合計
    1,640元之費用，應有理由。
　⑵按當事人主張有利於己之事實者，應就其事實有舉證責任，
    民事訴訟法第277條有明文規定；又主張法律關係存在之當
    事人，須就該法律關係發生所須具備之特別要件，負舉證責
    任。民事訴訟如係由原告主張權利者，應先由原告負舉證之
    責，若原告先不能舉證，以證實自己主張之事實為真實，則
    被告就其抗辯事實即令不能舉證，或其所舉證據尚有疵累，
    亦應駁回原告之請求。
　⑶原告另主張因被告傷害行為導致甫完成手術治療之頸椎迄未
    痊癒，被告應一併賠償將來一年療程之物理治療復健與自費
    口服藥費用3萬元，惟此部份原告並未提出任何證據佐證，
    且原告於本院111年9月14日審理中亦自承無其他證據可供調
    查或提出（見本院卷第23頁背面），其此部分請求僅空口泛
    稱，無法提出客觀證據以實其說，再參以前揭診斷證明書除
    記載原告110年2月14日受有系爭傷害外，要無其他身體損傷
    之診斷，是原告此部分請求應無理由。
  ⒉精神慰撫金： 
　⑴慰撫金之多寡，應斟酌雙方之身份、地位、資力與加害程度
    ，及其他各種情形核定相當之數額，該金額是否相當，自應
    依實際加害情形與被害人所受之痛苦及雙方之身份、地位、
    經濟狀況等關係決定之（最高法院51年度台上字第223號判
    例意旨參照）。
　⑵查被告以上開行為侵害被告身體及健康，而造成原告受有系
    爭傷害，則原告受有身體及精神痛苦，堪可認定，是原告依
    上開規定請求被告賠償慰撫金，自屬有據。本院審酌被告上
    開之行為手段及原告所受傷勢程度，兼衡兩造之身分、地位
    、經濟狀況等一切情狀（見本院卷第23頁背面，個資卷），
    認原告請求被告賠償精神慰撫金以3萬元為適當。
　⒊綜上，原告因本件侵權行為之損害金額合計3萬1,640元（計
    算式：1,640+30,000=31,640）。
  ㈢至被告雖抗辯以手揮向原告手機、抓打原告等行為係對於原
    告聲稱拍照存證、拉扯被告外套並以雙腳夾住被告等行為之
    正當防衛，且兩造糾紛由原告所挑起，被告前開行為係出於
    防禦、掙脫之目的，非侵害原告權利之不法行為，以及原告
    就其所受損害亦有過失等情，然均屬僅空口言之，並未提出
    任何憑據，顯不足採。
　㈣按給付無確定期限者，債務人於債權人得請求給付時，經其
    催告而未為給付，自受催告時起，負遲延責任。其經債權人
    起訴而送達訴狀與催告有同一之效力。又遲延之債務，以支
    付金錢為標的者，債權人得請求依法定利率計算之遲延利息
    。但約定利率較高者，仍從其約定利率，而應付利息之債務
    ，其利率未經約定，亦無法律可據者，週年利率為百分之5
    ，民法第229條第2項、第233條第1項、第203條分別定有明
    文。經查，本件原告對被告之損害賠償債權，係以支付金錢
    為標的，無確定期限，又未約定利息，則被告應自受催告時
    起，負遲延責任。是原告就上述得請求之金額，併請求自起
    訴狀繕本送達被告之翌日即111年2月1日起（見本院附民卷
    第11頁）至清償日止，按年息百分之5計算之利息，洵屬有
    據。
四、綜上所述，原告依民法侵權行為之法律關係，請求被告給付
    如主文第1項所示，為有理由，應予准許。逾此範圍之請求
    ，則屬無據，應予駁回。
五、本件原告勝訴部分，係依民事訴訟法第436條之8適用小額訴
    訟程序所為被告敗訴之判決，爰依同法第436條之20之規定
    ，依職權宣告假執行。另依同法第436條之23準用第436條第
    2項適用同法第392條第2項之規定，依被告之聲請宣告被告
    預供擔保得免為假執行。
六、末按由刑事庭移送民事庭之附帶民事訴訟案件，免納裁判費
    ，刑事訴訟法第504條第2項定有明文。而本件原告係依刑事
    附帶民事訴訟起訴，就被告犯罪所生損害範圍，免納裁判費
    。另綜觀卷內資料，兩造復無其他訴訟費用之支出，爰無庸
    宣告兩造各應負擔訴訟費用之金額，併此敘明。
中　　華　　民　　國　　111 　年　　9 　　月　　28　　日
                  中壢簡易庭  法  官  林莆晉
以上為正本係照原本作成。
如不服本判決，應於送達後20日內，向本院提出上訴狀並表明上
訴理由，如於本判決宣示後送達前提起上訴者，應於判決送達後
20日內補提上訴理由書（須附繕本）。
如委任律師提起上訴者，應一併繳納上訴審裁判費。
中　　華　　民　　國　　111 　年　　9 　　月　　28　　日
　　　　　　　　　　　　　　　書記官  陳香菱